【裁判字號】    92,抗,452
【裁判日期】    920723
【裁判案由】    沒入保證金
【裁判全文】
臺灣高等法院刑事裁定                              九十二年度抗字第四五二號
    抗  告  人  臺灣新竹地方法院檢察署檢察官
    被      告  乙○○
    具  保  人  丙○○
右列抗告人因沒入保證金案件，不服臺灣新竹地方法院中華民國九十二年六月六日裁
定（九十二年度聲字第四三八號），提起抗告，本院裁定如左：
    主  文
抗告駁回。
    理  由
一、原裁定以：按沒入具保人保證金須以具保停止羈押之被告逃匿為要件，刑事訴訟
    法第一百十八條定有明文。經查，本件被告乙○○已於民國（下同）九十二年五
    月二十九日，因竊盜案件，入臺灣新竹監獄新竹分監受刑，此有本院調閱之法務
    部在監
    之聲請，於法未合，應予駁回。
二、抗告意旨略以：(一)按具保之被告逃匿者，應命具保人繳納指定之保證金額，並沒
    入之。不繳納者，強制執行。保證金已繳納者，沒入之，刑事訴訟法第一百十八
    條第一項定有明文。原裁定認「沒入具保人保證金須以具保停止羈押之被告逃匿
    為要件」，實為八十六年十二月十九日修正前原條文之規定，現行有效之規定並
    無具保「停止羈押」之被告要件之限制。(二)又按刑事訴訟法第一百十八條沒入保
    證金之構成要件，以被告於具保後故意逃匿者即足當之，揆其立法意旨，係為確
    保被告之隨傳隨到而設，若被告經合法傳喚、拘提未到，推定其有逃匿事實，將
    影響妨礙追訴權及刑罰權之行使，因而法律乃規定沒入保證金，目的在予被告到
    案壓力兼懲處被告有逃匿之事實，換言之，被告於具保後，一有逃匿行為即應沒
    入具保人繳納之保證金額，自難以被告嗣後到案，即一筆勾銷其之前逃匿事實，
    甚至否認其有逃匿行為。查被告乙○○傳拘未到，由本署於九十二年五月二十八
    日以竹簡雲執制緝字第四五三號通緝在案，足證被告確有逃逸之事實，依法自得
    沒入其保證金，然原裁定竟限縮解釋，認定因被告嗣後已到案，即非在逃匿中，
    而不得沒入保證金，其視被告之前逃匿之事實於不顧，容有未當云云。
三、按具保之被告逃匿者，應命具保人繳納指定之保證金額並沒入之，不繳納者強制
    執行，保證金已繳納者沒入之。又再執行羈押者，免除具保之責任，刑事訴訟法
    第一百十八條、第一百十九條第一項分別定有明文。又沒入具保人繳納之保證金
    ，應以被告在逃匿中為其要件，具保停止押之被告雖曾逃匿，但既經緝獲歸案
    ，即不可再謂其逃匿而裁定沒入具保人繳納之保證金，是沒入具保人繳納之保證
    金，應以被告在逃匿中為其要件，具保停止羈押之被告逃匿，於緝獲歸案再執行
    羈押時，具保人之具保責任即因被告再羈押而告消滅，法院在被告逃匿中未裁定
    沒入保證金，自不得於被告緝獲再執行羈押後以裁定補行沒入，此有最高法院七
    十五年度台非字第二四七號判決、八十七年台抗字第四０六號裁定可資參照。
四、經查，被告乙○○因竊盜案件經判決確定後，經檢察官傳喚及拘提未到，檢察官
    並分別於九十二年三月三十一日、同年五月一日以甲○雲執制九二執二五四字第
    ○八○四一、一一○一二號函通知具保人丙○○帶同被保人即被告乙○○應於九
    十二年四月十日、同年五月十三日上午十時到案接受執行，惟具保人並未如期通
    知或帶同被告到案，受刑人乙○○因行蹤不明，無法拘提到案，臺灣新竹地方法
    院檢察署乃於九十二年五月二十八日發布通緝，然被告於九十二年五月二十九日
    即遭緝獲到案執行，是被告雖於具保後逃匿，但隨即遭緝獲而歸案，則被告逃匿
    之事由業已消滅，法院自不得再裁定沒入保證金，雖原審未察而引用修正前舊法
    （刑事訴訟法第一百十八條）駁回檢察官之聲請，然對本件結果尚無重大影響。
    從而，原審裁定駁回檢察官沒入保證金之聲請，經核並無不合，應予維持。抗告
    人仍執前開情詞，以被告既有逃匿之事實，無需以被告在逃匿中為必要，法院即
    應裁定沒入具保人原繳之保證金為由指摘原裁定不當云云，為無理由，應予駁回
    。
據上論斷，應依刑事訴訟法第四百十三條，裁定如主文。
中      華      民      國    九十二    年      七      月    二十三    日
                              台灣高等法院刑事第十二庭
                                    審判長法  官  劉  景  星
                                          法  官  陳  博  志
                                          法  官  陳  志  洋
右正本證明與原本無異。
不得再抗告。
                                          書記官  蔡  佩  珊
中      華      民      國    九十二    年      七      月    二十四    日


司法院資訊處製作；財團法人民間司法改革基金會備份。
